【裁判字號】    99,重訴,232
【裁判日期】    990604
【裁判案由】    第三人異議之訴
【裁判全文】
臺灣臺北地方法院民事判決             99年度重訴字第232號
原      告  寅○○○
訴訟代理人  馬在勤律師
複代理人    陳佳雯律師
被      告  台北市市場管理處
法定代理人  甲○○
訴訟代理人  蔡正廷律師
            林正疆律師
被      告  臺北市稅捐稽徵處大安分處
法定代理人  謝松芳
訴訟代理人  庚○○
被      告  財政部臺北市國稅局大安分局
法定代理人  曾有成
訴訟代理人  戊○○
被      告  丁○○
被      告  壬○○
被      告  己○○
被      告  子○○○○
訴訟代理人  丑○○
            連復淇律師
被      告  辛○○
訴訟代理人  癸○
            王聰明律師
上列當事人間第三人異議之訴事件，本院於九十九年五月二十日
言詞辯論終結，判決如下：
    主  文
原告之訴駁回。
訴訟費用由原告負擔。
    事實及理由
一、程序方面：
  (一)按訴狀送達後，原告不得將原訴變更或追加他訴。但請求基
    礎事實同一，或不甚礙被告之防禦及訴訟之終結者，不在此
    限，民事訴訟法第255條第1項第1、2、7款分別定有明文。
    原告於民國99年3月15日，追加除台北市市場管理處以外之
    強制執行債權人臺北市稅捐稽徵處大安分處等6人，經核其
    請求之基礎事實仍為同一，毋須法院為額外之事實調查，對
    被告之防禦亦無過度妨礙，依上開法條規定，其訴之變更應
    予准許。
  (二)被告丁○○、壬○○、己○○經合法通知，未於言詞辯論期
    日到場，核無民事訴訟法第386條所列各款情形，爰依原告
    之聲請，由其一造辯論而為判決。
二、原告起訴主張：坐落於台北市○○區○○段2小段388地號上
    之建物即門牌號碼為台北市○○區○○街57巷6之2號建物（
    下稱系爭建物）為原告與他人所有，借名登記於訴外人坡心
    商業股份有限公司（下稱坡心公司）名下。坡心（北）市場
    係台北市政府於44年間為安置拓寬台北市○○○路之60戶拆
    遷商家而興建，並同意攤商及住戶有永久使用權，因該60戶
    攤商並無興建建築物之經驗且攤商意見不易整合，是台北市
    政府要求該60戶攤商成立一法人公司直接向台北市政府及建
    商對口以利合約之簽訂及執行。嗣台北市政府於69年間依「
    臺北市獎勵投資興建零售市場須知」核准由基地內含原告在
    內共60戶攤商共同成立坡心公司，同為股東並繳交股金，由
    坡心公司向台北市政府租賃該市場基地，投資興建地下2層
    、地上8層之大樓，並分別與台北市政府於70年12月19日及
    75年12月1日簽訂投資興建坡心零售市場契約書及坡心市場
    市有地租賃契約在案。而承租人即坡心公司待坡心市場興建
    完成後，依約應將地面第1樓60攤（舖）位安置出租機關（
    即台北市政府）原配租之坡心市場北邊基地內60攤商即上述
    含原告在內之60戶攤商，未料系爭不動產於新建完成尚未移
    轉登記予原告時即遭到被告查封；又原告及坡心市場全體攤
    商已於88年取得使用執照，所有攤位及系爭建物即是全體攤
    商及原告集資取得，惟被告因與坡心公司間之租賃契約糾紛
    ，而對非坡心公司所有之財產即系爭建物為拍賣之強制執行
    程序，顯侵害原告之所有權。為此，原告等爰依強制執行法
    第15條規定，請求撤銷就系爭建物所為之強制執行程序，爰
    依同法第17條之規定提起第三人異議之訴等語。故聲明：本
    院96年度執字第24523號、96年度執字第398 66號、96年度
    執字第48652號、96年度執字第61840號、97年度執字第2659
    0號、97年度執字第43485號、98年度司執字第111390號、98
    年度司執字第111391號、98年度司執字第84953號及98年度
    司執字第113144號強制執行事件，就附表所示之建物所為強
    制執行程序應予撤銷。
三、被告方面：
  (一)被告丁○○、壬○○未到庭或以書狀為何聲明及陳述。
  (二)被告台北市市場處管理抗辯：依土地法規定及不動產登記公
    示原則，系爭標的為坡心公司所有，且原始攤販中並無原告
    ，自無借名登記之情。被告為坡心公司債權人，有選定債務
    人標的物執行之權，其依法聲請強制執行，並無不當。
  (三)被告臺北市稅捐稽徵處大安分處抗辯：依地政機關登記資料
    ，系爭建物乃於88年11月29日登記於坡心公司名下，依房屋
    稅條例及台北市房屋稅徵收自治條例規定，該公司為納稅義
    務人，對其課徵房屋稅並無違誤。查該公司欠繳房屋稅款，
    是該等房屋被聲請強制執行拍賣，本處大安分處依規定聲明
    參與分配，尚屬適法。
  (四)被告子○○○○抗辯：
    1.否認原告所為系爭建物非坡心公司所有之主張，依民法第
      758條及土地法第43條規定，不動產所有權登記有絕對效
      力，原告非登記所有權人，自不得提起第三人異議之訴。
      被告為原始拆遷商家及坡心公司原始股東，對原告並非原
      始拆遷商家，及設立公司緣由知之甚詳。
    2.坡心公司具有獨立之法人格，股東出資後，出資額即移屬
      公司所有，自然人股東享有股東權益，但不得主張公司所
      有之不動產實質所有權為個別股東所有。縱公司與股東有
      約定不動產出租，或約定日後移轉，均為另外之法律關係
      ，不能因此認定不動產屬借名登記於公司名下。
    3.「一樓店舖位置分配確認圖」即「坡心市場一樓平面圖」
      無法證明坡心市場1樓第43號店舖所有權人為原告，此由
      99年1月4日本院96年執字第24523號民事執行處通知附表
      載明系爭建物為坡心公司出租與原告即明。
  (五)被告辛○○抗辯：原告非原始拆遷戶，不可能列為股東，系
    爭建物登記在坡心公司，自非原告所有。
  (六)被告己○○抗辯：依民法第758條規定，系爭建物非登記於
    原告名下，自不具有所有權人之法定地位。縱原告為坡心公
    司股東，有登記股份，系爭建物登記於坡心公司名下，即應
    屬股東全體共有，而非其所有。不動產登記於87年完成，如
    係其所有，何以原告多年來均未主張移轉所有權？且原證二
    契約書之訂約人為坡心公司，顯見系爭建物為坡心公司所有
    。
  (七)除被告丁○○、壬○○外，其餘被告均聲明：原告之訴駁回
    。
三、兩造不爭執之事項：
  (一)系爭建物係於88年11月29日登記於訴外人坡心公司名下。
  (二)被告於93年8月23日以本院92年度重訴字第1874號、臺灣高
    等法院93年度重訴字第223號及最高法院94年度台上字第587
    號確定判決為執行名義，就訴外人坡心公司之財產於債權金
    額10,400,900元之範圍內為強制執行程序，經本院以93年度
    執字第31128號返還不當得利強制執行事件審理在案（業已
    併入96年度執字第24523號）；嗣被告於96年4月18日聲請追
    加執行債權金額10,094,880元，並以本院95年度重訴字第28
    1號確定判決為執行名義，經本院以96年度執字第2452號返
    還不當得利強制執行事件審理在案。而本院民事執行處於98
    年10月8日就債務人坡心公司所有之不動產為拍賣程序之執
    行，而原告及訴外人卯○○、丙○○、乙○○○、辰○○於
    上開強制執行程序終結前之98年11月19日向本院聲請停止執
    行，經本院於98年12月16日以98年度審聲字第977號裁定准
    予原告及丙○○、乙○○○、辰○○聲請停止執行、駁回卯
    ○○之停止執行聲請在案。
四、得心證之理由：
    按強制執行法第15條規定之第三人異議之訴，所謂第三人（
    即該異議之訴之原告）就執行標的物有足以排除強制執行之
    權利者，係指對於執行標的物有所有權、典權、留置權、質
    權存在情形之一者而言。若為執行標的之不動產係登記於執
    行債務人名下所有，縱令該第三人（原告）與執行債務人間
    有借名登記或信託登記之情形，亦僅得依借名登記或信託登
    記關係，享有請求執行債務人返還該不動產所有權之債權而
    已，系爭為執行標的之不動產所有權人既為執行債務人，原
    告即無足以排除強制執行之權利（最高法院68年台上字第31
    90號判例及97年度台上字第637號判決意旨參照）。查原告
    主張其為系爭建物之實際所有權人，僅借名登記於坡心公司
    名下等情，為被告所否認，縱令屬實，依前揭最高法院判例
    及判決意旨，原告亦無足以排除強制執行之權利。從而，原
    告依強制執行法第15條之規定，請求撤銷本院96年度執字第
    24523號、96年度執字第39866號、96年度執字第48652號、
    96年度執字第61840號、97年度執字第26590號、97年度執字
    第43485號、98年度司執字第111390號、98年度司執字第
    111391號、98年度司執字第84953號及98年度司執字第113
    144號強制執行事件中，就附表所示之系爭建物所為強制執
    行，並無理由，應予駁回。
五、訴訟費用之負擔：民事訴訟法第78條。
中    華    民    國    99    年    6     月    4     日
                  民事第二庭    法  官  歐陽漢菁
以上正本係照原本作成
如對本判決上訴，須於判決送達後20日內向本院提出上訴狀
中    華    民    國    99    年    6     月    4     日
                                書記官  吳貞瑩

司法院資訊處製作；財團法人民間司法改革基金會備份。
